臺灣高雄地方法院刑事判決　　　　　　　　　　　　八十九年度交易字第三一四號
　　公　訴　人　臺灣高雄地方法院檢察署檢察官
　　被　　　告　丁○○
　　選任辯護人　林瑩蓉律師
右列被告因過失致死案件，經檢察官提起公訴（八十九年度偵字第二二七四號），本
院判決如左：
    主  文
丁○○無罪。
    理  由
一、公訴意旨係以：被告丁○○前於民國八十九年一月時二日五時四十五分許，駕駛
    車牌號碼ＹＪ（起訴書誤載為ＹＩ）—四六０三號自小客車，途經高雄市三民區
    ○○○路二二０號前時，因疏未注意警戒車前狀況，至撞及行人吳罔腰後倒地，
    並至吳罔腰受有顱內出血之傷害而死亡，因認被告丁○○涉犯刑法第二百七十六
    條第一項之罪嫌云云。
二、按犯罪事實，應依證據認定之，無證據不得推定其犯罪事實；又不能證明被告犯
    罪者，應諭知無罪之判決，刑事訴訟法第一百五十四條、第三百零一條第一項分
    別定有明文。次按刑事訴訟法上所謂認定犯罪事實之證據，係指足以認定被告確
    有犯罪行為之積極證據而言，該項證據自須適合於被告犯罪事實之認定，始得採
    為斷罪資料。如未能發現相當證據，或證據不足以證明，自不能以推測或擬制之
    方法，以為裁判之基礎。又刑事訴訟上證明之資料，無論其為直接或間接證據，
    均須達於通常一般之人均不致有所懷疑，而得確信其為真實之程度，始得據為有
    罪之認定，若其關於被告是否犯罪之證明未能達此程度，而有合理性懷疑之存在
    ，致使無從形成有罪之確信，根據「罪證有疑，利於被告」之證據法則，即不得
    遽為不利被告之認定，此分別有最高法院二十九年上字第三一○五號、四十年臺
    上字第八六號、七十六年臺上字第四九八六號判例可資參照。
三、公訴人認被告涉犯刑法第二百七十六條第二項之罪嫌，無非以：證人甲○○之指
    證，復有相片十七張、肇事現場略圖、勘驗筆錄、相驗屍體證明書各一份在卷可
    稽，以被告所辯難以憑信，為其論據。
四、訊據被告丁○○雖坦承車號ＹＪ—四六０三號自小客車平日均為其所使用，惟堅
    決否認有肇事致人於死之犯行，辯稱：伊於八十九年一月十一日二十一時許下班
    回家，返家後並未再出去，一直到翌日約一時許才就寢，並於一月十二日早上約
八時許起床上班，伊之自小客車係停放於伊住處一三三巷內及巷口等處，伊並未
    於上述時、地駕車外出撞及被害人吳罔腰，且伊所駕駛之自小客車車頭保險桿之
    藍漆刮痕是約在八十八年間，伊在十全路之家樂福賣場之地下室與他人所停之車
    擦撞而造成等語。
五、經查：
  （一）被害人吳罔腰於八十九年一月十二日五時五十分許，推著娃娃車，欲穿越九
        如三路馬路時，遭不詳車輛擦撞後而跌倒，並因之受有枕骨處有一血腫、季
        肋部擦挫傷一處、骨盆腔骨折、左脛骨骨折、左膝部、左脛骨前擦挫傷各一
        處、二處傷口，及因頭部外傷致顱內出血傷重不治死亡等情，有高雄醫學院
        附設中和紀念醫院出具之疑非病死病歷摘要報告表一紙附卷可佐，並據臺灣
        高雄地方法院檢察署檢察官督同檢驗員相驗屬實，並製有勘驗筆錄、相驗屍
        體證明書、驗斷書各一份在卷可稽。本件車禍故發生後，被害人橫躺於九如
        三路由東向西往鼓山方向之內側快車道上，被害人頭部略朝東南方、腳部略
        朝西北方向，被害人所推之娃娃車則在距離被害人約十公尺處，而被害人之
        脫鞋一隻則掉落在九如三路上由西向東之內、外側快車道上之白色虛線處，
  有被害人車禍死亡案現場略圖一紙、現場相片六幀在卷可憑，而被害人所推
        之娃娃車雖甚老舊但並無明顯撞及之凹痕或毀損之痕，僅於車輛左側支撐腳
        架部分有白色刮痕，亦有高雄市政府警察局三民第一分局八十九年一月十八
        日以高市警三（壹）分刑字第六四五號函所檢附之娃娃車相片八幀在卷足憑
        ，且證人即負責採證之鑑識組員警乙○○在庭證稱：伊當初勘驗被害人所推
        之娃娃車並無任何凹痕等語（見本院九十一年一月八日訊問筆錄），綜合前
        開被害人之傷勢嚴重、倒地位置距離娃娃車約十公尺，被害人所穿著脫鞋掉
        落之位置，以及娃娃車之車損輕微等情，即本件車禍肇事情形得認被害人推
        著娃娃車行走欲穿越九如三路時，肇事之自小客車僅係輕微擦撞甚或未撞及
        被害人所推之娃娃車之情形下，直接擦撞及被害人，致被害人摔飛出去，而
        倒在距離娃娃車約十公尺處之路中間，脫鞋飛落於對向車道路中等情足堪認
        定。
  （二）復據證人及自陳目擊肇事經過之甲○○先於警詢中證稱：「我在八十九年一
        月十二日五時三十分許，到高雄市鼓山區內惟搭載二名乘客要往小港機場方
        向搭乘頭搬飛機，我從鼓山區○○路往市區方向行駛，從九如陸橋由西向東
        行駛時，親眼目睹一輛牌色小客車在對向車道與我反方向由東向西行駛正好
        撞及一老婦人，推著娃娃車要橫越馬路，當時這台白色小客車在撞及這位老
        婦人倒地後，即迴轉到我的車道，與我同方向直行，我即刻追逐這台自小客
        車，到中華路口時，因載客要往機場，所以我放棄追逐，就右轉往中華路行
        駛，我很確定看到車禍現場時間為八十九年一月十二日五時四十五分，在九
        如三路下九如陸橋處，在一釣蝦場附近，我並在車上取出我的記事本，記下
        該部自小客車車牌為ＹＪ—四六０三、白色」、「我目睹車禍現場與我的距
        離約為二十至三十公尺‧‧‧」、「（問：你如何確定是該部ＹＪ—四六０
        三號自小客車肇事的？）因為這部ＹＪ—四六０三號自小客車肇事後馬上迴
        轉到我的車道，我即刻加足油門追逐這部小自客車，並曾追逐到與該車併行
        ，且車上所搭載的二名乘客有幫忙記下這部車的車號，我並馬上取出記事簿
        將車號及車禍地點記下，並打行動電話一一０報案，而且當我與該車併行時
        ，在該車左側我發現該部車左前保險桿有藍色的刮痕，所以我很確定是ＹＪ
        —四六０三號白色、大發廠牌小自客車沒錯」、「駕駛該部ＹＪ—四六０三
        號小自客車者為一女子，蓄長髮在肩膀以下的髮稍稍微有捲、皮膚白、臉型
        瘦小，年齡為二十幾歲」、「（問：你如何能確認為該名女子駕駛ＹＪ—四
        六０三號小自客車肇事逃逸？）我很確認的原因是當時我曾追逐該車約有三
        百多公尺的路程，這其間我曾自該車右側及左側試著超車，且曾與該車併肩
        行駛過，該車的車窗是透明的，所以他的影像在我腦海記憶猶新，所以我能
        確定是這名女子沒錯」等語（見警卷第五頁至第七頁背面調查筆錄），於檢
        察官偵查中則證稱：「（問：你有目擊丁○○駕駛小客車撞上死者？）撞到
        時我沒看到，我是看到他停車在屍體旁邊，我車快到時，他車再迴轉往中華
        路方向行駛，當時天微亮，但路燈很亮，我看到他車子右前方有凹痕，加油
        箱附近也有凹痕，後來我開車子到他右手邊，我有跟他按喇叭，他往前衝，
        我就切到他左手邊，因為他的車窗玻璃是透明的，所以他的臉我看的很清楚
        ，後來到中華路口時，剛好是紅燈，他也沒有停下來，就直接繼續開車往前
        衝‧‧‧」等語（見偵查卷第八頁至第八頁背面），於本院調查時則證稱：
        「那天我載客人要到機場，我是在九如四路有客人欄車，有三人上我車，我
        開到九如三路案發地點前釣蝦場前看到有一台車撞倒被害人，案發後有一女
        子下車看一下，就上車開車就跑，那時是凌晨五點多」、「（問：有無看到
        案發時，被告車撞倒被害人情形？）我未看到，我只看到一台白色汽車有線
        條、無車尾那種車型），我看到那車停在被害人旁邊，車內那女子是長頭髮
        ，直髮」等語（見本院八十九年十一月四日訊問筆錄），是證人甲○○前開
        所證述內容雖大致相符，惟有關於被告是否撞及被害人部分，先稱有看到撞
        及，復改稱：撞到時伊並未看到，所看到者僅為被告所駕駛之自小客車停在
        被害人身旁，是有關被告先前於警局中所證稱之伊見到被告駕車撞及要橫越
        馬路之被害人部分，尚難遽為不利於被告之認定。且被告於八十九年一月十
        二日並無因超速或闖紅燈之情形而遭高雄市政府警察局交通大隊所設置之電
        腦感應向機所拍攝到任何超速或闖越紅燈等之任何違規情節，有高雄市交通
        事件裁決所八十九年八月十六日以（八九）高市建交裁字第五０七０號函所
        檢附被告之違規遭警當場舉發及逕行舉發案件資料，及高雄市政府警察局交
        通大隊八十九年九月二十七日以高市警交字第一七七七六號函各一份在卷可
        參。復據證人即在事故現場旁之釣漁場內看電視，並於聽見撞擊聲後立即至
        現場之己○○則證稱：伊於九十年一月十二日五時五十分許志五十五分間，
        在九如三路之「麗池釣魚場」內看電視，突然聽見「碰」一聲後即出去看看
        ，之間間隔約三至四秒間，伊見到有一人趴臥在西向內側快車道上，前方並
        有一部土黃色貨車剛準備要路邊停車，後來該部小貨車下來一位男性，走到
        路中並將被害人翻身搖著被害人，並叫被害人醒一醒，一有走到該台自小貨
        車旁，有看到該台小貨車的左前方向燈脫落，但電線尚接連著，當時伊出去
        看時，路上左右方向並無其他車輛，伊發現被害人是伊所認識之長輩，立即
        向友人借機車通知被害人家屬等語（見警卷第八頁至第九頁調查筆錄，及本
        院九十年七月十七日訊問筆錄）；另證人即亦在前開釣魚池內看電視，並於
        聽見撞擊聲後趕至現場之戊○○於警詢中證稱：「我與己○○共同從九如三
        路二百號步出看到的現場跟己○○敘述的相同，但我看到這名下車到倒臥路
        中老太婆身旁的男子，在將老太婆翻身後，就走到路旁坐在紅磚人行道上打
        行動電話，並像是很沮喪的模樣，像是作錯事的人，很後悔的樣子，跌坐路
        旁很無助一般模樣，當救護車到現場時即有一女子走到他身旁，待救護車送
        走傷患後，這名男子與女子就一起離開現場‧‧‧」等語，見高雄市政府警
        察局三民第一分局八十九年一月十八日以高市警三（壹）分刑字第六四五號
        函所檢附之證人戊○○筆錄一份附卷可憑，另於本院調查時則證稱：伊聽見
        撞擊聲後，約隔三至五秒間，立即趕至外面，伊見到被害人身旁並無任何車
        輛，另距離事故現場約二百公尺處有一駕訓班，那裡停一台小貨車，車上下
        來一男一女，很像是來看熱鬧的，伊懷疑是另一台白色自小客車肇事的，警
        方事後有去查，因那台白色小客車擋在駕訓班門口，因那裡很少人停車所以
        伊才會懷疑，且伊只看到是白色車輛，何種車型則未注意等語（見本院九十
        年六月十二日訊問筆錄），是證人戊○○先後所述亦有差異，而證人戊○○
        於本院調查時所證述有關懷疑白色自小客車肇事乙節，顯係個人臆測之詞，
        且被告僅見白色車輛，就車型、車號等均未注意，實難認該白色自小客車為
        被告之車輛，即尚難以證人戊○○前開所述據為不利於被告之認定。又證人
        己○○及戊○○於事故發生後於員警到達時均留在現場，且立即配合員警之
        調查製作筆錄等情，有證人即到場處理員警林泰源在庭證述明確（見本院八
        十九年十二月二日訊問筆錄），由證人己○○及戊○○二人證述有關於聽見
        撞擊聲後，約莫三至五秒之間，立即跑出釣魚場外，當時並未見到證人甲○○所述之白色車輛停在被害人身旁，亦未見到九如三路上有任何疾馳車輛，
        而證人甲○○卻證稱被告駕駛自小客車先停在被害人身旁，並下車看一下，
        立刻上車迴轉至伊車道之過程，顯非三、五秒間得以完成的動作，是證人甲○○所證述此部分，實不無疑義。
  （三）於查獲被告之自小客車後，僅於車頭右側車頭保險桿處發現有藍色油漆之刮
        痕，而於被害人所推之娃娃車身左側車架部分有白漆痕，有採證相片附於吳
        罔腰車禍致死案照片卷內，且本件於查獲被告後，立即將被告所駕駛之車輛
        送至警局鑑識組將被告之車輛移至士新保養廠後將車輛架高進行有關血跡、
        毛髮、衣服纖維及刮痕處進行採證，並未在被告所駕駛之自小客車車上檢測
        出有何異狀情形，有證人即鑑識人員乙○○在庭結證明確（見本院九十一年
        一月八日訊問筆錄）。另自被告車頭右側保險桿所採集之藍色油漆刮痕部分
        與被害人所推之娃娃車身之藍色油漆、左後車輪架上之油漆片及左前輪上方
        車架之油漆片部分，以鏡檢結果，二者間之外觀顏色及型態彼此均不相同，
        以傅利葉轉換紅外線光譜分析結果，則二者間之光譜亦不相似，以熱裂解／
        氣相層析質譜分析結果部分，則檢出部分成分相似，以元素成分分析結果部
        分，二者間均有檢出碳、氧之有機成分，雖元素組成部分相似，但分析圖譜
        型態則不相似，綜合前開之檢測結果，故認所採集前開二者之油漆部分並不
        相同。並採集被害人之娃娃車身之藍色油漆片上有白漆瓜痕部分與自被告車
        輛車頭保險桿白色油漆片部分，亦均進行前開項目之檢測，然因被害人之娃
        娃車左側車架白漆刮痕部分，由於量微，於顯微鏡下仍無法與娃娃車原藍漆
        部分分離，且摻雜大量干擾物，至無法進行有效之比對等情，高雄市政府警
        察局刑警大隊八十九年四月二十七日以高市警刑大鑑字第三０００號函所檢
        附之鑑驗通知書及鑑證資料二紙、檢驗相片七幀附卷足佐，且本院復進行被
        告之自小客車與被害人之娃娃車進行刮痕比對，令被告乘坐於自小客車上測
        量車頭右側保險桿處原有藍漆刮痕之高度，得距離地面之高度最低為三十五
        公分至最高為三十八點九公分，而娃娃車之左車腳架上之白漆刮痕高度有三
        處分別為四十公分、三十點八公分及二十八點四公分，且證人即鑑識人員乙○○進行檢視二車之刮痕後則證稱：自二車之刮痕高度來看，雖然二車之擦
        撞痕之高度相當，但仍須考量車輛煞車後車頭會壓低之情形，另需從刮痕之
        方向性來判斷，被告所駕駛之自小客車車頭上之籃漆刮痕是由右往左同一方
        向擦撞所造成，而娃娃車上左側後側腳架之刮痕部分，可以看出有的是由前
        往後刮，亦有事從前往後刮，則同一支腳架上之數刮痕，則為不同方向造成
        的，是從刮痕之方向來看，實難認娃娃車上之刮痕是遭被告之自小客車擦撞
        所造成，故無法推測被告駕車與被害人之行進方向等語甚明（見本院九十一
        年一月八日勘驗筆錄），及高雄市政府警察局刑警大隊八十九年六月七日以
        高市警刑大鑑字第四二八二號函一紙在卷足稽。
  （四）另被告住於名流大廈內，於該大樓內地下室雖有停車場，但被告在地下室內
        並無停車位，有名流大廈管理委員會回函所檢附前開大廈地下室之停車數量
        、車號、車主、及管理登記簿等資料附卷可佐，且被告因住於前開大廈之一
        三三巷，故被告出入該棟大樓並不會從大樓前面之管理櫃臺經過，而是直接
        從後門出入，故管理人員並無法見被告出入該大樓之情形，名流大廈有四部
        電梯，均有裝設監視攝影，但僅能拍攝到電梯入口等情，有證人即名流大廈
        管理員丙○○到庭證述明確（見本院八十九年七月二十六日訊問筆錄），且
        經勘驗名流大廈八十九年一月十一日十七時起迄於翌日九時十六分許之錄影
        帶，雖該影帶畫面並無法明確拍攝到出入電梯之人之臉部部分，但仍可依據
        該人之身材及穿著等進行判斷，於八十九年一月十一日十九時三十一分二十
        八秒許，在第三畫面電梯口前，有一女子右肩側背一似公事包之袋子，中長
        髮、穿著深色套裝、短裙、短靴形似被告之女子自側門進入後等待電梯後進
        入電梯內，並勘驗至八十九年一月十二日八時許間，分別有被告之家人，及
        其他住戶進出情形，並未發現被告有再行外出之情，迄於一月十二日九時九
        分許，自畫面三之電梯出來一穿著深色上衣、短裙、右肩側背一似公事包之
        袋子形似被告之女子，並從側門外出等情，有本院九十年十一月二十七日、
        十二月五日及十二月六日之勘驗筆錄附卷可佐。
六、綜上事證，尚難認被告有於前開時、地駕駛前開車號自小客車撞及被害人而肇事
    等犯行，是被告前開所辯顯屬採信，而本件除證人甲○○之存有疑義之指證外，
    並無其他積極證據足認被告犯有本件駕車肇事之情，是本件尚未達於通常一般之
    人均不致有所懷疑，得確信其為真實之程度，而有合理性懷疑之存在，本院無從
    形成有罪之確信。此外，復查無其他積極證據足資認定被告涉有公訴人所認刑法
    第二百七十六條第一項之過失致死之罪嫌，既不能證明被告犯罪，揆諸前開規定
    並根據「罪證有疑，利於被告」之證據法則，依法應為無罪之諭知。
據上論斷，應依刑事訴訟法第三百零一條第一項，判決如主文。
本案經檢察官林敏惠到庭執行職務。
中      華      民      國    九十一    年      二      月      八      日
              臺灣高雄地方法院交通法庭
                            法    官 程克琳
右正本證明與原本無異。
如不服本判決，應於判決送達後十日內，向本院提出上訴狀。
                            書 記 官  梁瑜玲
中      華      民      國    九十一    年      二      月      八      日
